---
title: "Marvin the Martian Learns Russian"
author: "Dmitry Zotikov"
date: "April 8, 2017"
output: html_document
---

```{r setup, include=FALSE}
knitr::opts_chunk$set(echo = TRUE)
```

```{r}
source('categ_hmm.R')
```

Обучаем модель на корпусе российских новостей объемами 1000, 10000 и 50000.

```{r}
news.bag.path <- '../data/ru_news_bag.txt'
xx.50k <- readLines(news.bag.path)
xx.10k <- substring(xx.50k, 1, 10000)
xx.1k <- substring(xx.50k, 1, 1000)
m <- 2
hmm.2.1k <- CategHmm(m, xx.1k)
```

Видно, что автокорреляции не сильно выражены

```{r}
acf(str.to.idcs(xx.1k, hmm.2.1k$qq), 1000)

# pdf(file="~/Documents/СПбГУ/Диплом/pic/martin-acf-1k.pdf",
#     width=6.06, height=4.06, pointsize=12)
# mar.old <- par()$mar
# par(mar=c(2,2,0,1)+0.1)  # bottom, left, top, right
# acf(str.to.idcs(xx.1k, hmm.2.1k$qq), 1000, main='')
# par(mar=mar.old)
# dev.off()
```

Нужно отклонить цепь от равновесия в сторону ситуации `V->C` и `C->V`. Иначе не будет работать.  В состоянии равновесия тоже (см. дневник исследователя, конечно)

```{r}
hmm.2.1k$A <- matrix(c(0.4, 0.6,
                  0.6, 0.4), 2, 2, byrow=TRUE)
hmm.2.1k
Sys.time()
set.seed(1)
hmm.2.1k$fit(xx.1k)
Sys.time()
colnames(hmm.2.1k$pdf.params$prob)  <- hmm.2.1k$qq
barplot(hmm.2.1k$pdf.params$prob)

# cairo_ps(file="~/Documents/СПбГУ/Диплом/pic/martin-B-2-good.ps",
#     width=6.06, height=4.06, pointsize=12)
# mar.old <- par()$mar
# par(mar=c(2,2,0,0)+0.1)  # bottom, left, top, right
# barplot(hmm.2.1k$pdf.params$prob)
# par(mar=mar.old)
# dev.off()
```

```{r}
hmm.2.1k.bad <- CategHmm(2, xx.1k)
hmm.2.1k.bad$A <- matrix(c(0.6, 0.4,
                           0.4, 0.6), 2, 2, byrow=TRUE)
hmm.2.1k.bad
Sys.time()
set.seed(1)
hmm.2.1k.bad$fit(xx.1k)
Sys.time()
colnames(hmm.2.1k.bad$pdf.params$prob)  <- hmm.2.1k$qq
barplot(hmm.2.1k.bad$pdf.params$prob)

# cairo_ps(file="~/Documents/СПбГУ/Диплом/pic/martin-B-2-bad.ps",
#     width=6.06, height=4.06, pointsize=12)
# mar.old <- par()$mar
# par(mar=c(2,2,0,0)+0.1)  # bottom, left, top, right
# barplot(hmm.2.1k.bad$pdf.params$prob)
# par(mar=mar.old)
# dev.off()
```

AIC: 4, BIC: 2

```{r}
source('modsel.R')
set.seed(1)
selectModelIc(CategHmm, xx.1k, 8, TRUE, A.init='sec.diag')
```

Обучене с $m=4$ значительно уменьшает `mllk` (с 2864 до 2775); состояния модели хуже поддаются интерпретации.

```{r}
set.seed(1)
m <- 4
hmm.4.1k <- CategHmm(m, xx.1k, r = 5, A.init='sec.diag')
Sys.time()
hmm.4.1k$fit(xx.1k)
Sys.time()
colnames(hmm.4.1k$pdf.params$prob)  <- hmm.4.1k$qq
barplot(hmm.4.1k$pdf.params$prob)
```

## Восстановление наблюдений (интерполяция)

Распределение наблюдений на 2-м шаге (при отсутствующем наблюдений на втором шаге в выборке):

```{r}
dd <- hmm.4.1k$interpolateDist(xx.1k, hmm.4.1k$qq, 2)
colnames(dd) <- hmm.4.1k$qq
barplot(dd)
```

Распределения с шага 16 по 31.  Видно, что угадывания не очень-то хороши

```{r, fig.height=9, fig.width=9}
source('util_plot.R')
x.probes <- hmm.4.1k$qq
D <- hmm.4.1k$interpolateDist(xx.1k, x.probes, 1:100)
# FIXME: only numeric data allowed
xx.1k.num <- str.to.idcs(xx.1k, hmm.4.1k$qq)
x.probes.num <- 1:33
t.probes <- 16:31
plotForecastDist(D, xx.1k.num, x.probes.num, t.probes, xx.1k.num)

# pdf(file="~/Documents/СПбГУ/Диплом/pic/martin-interp-16-32.pdf",
#     width=6.06, height=4.06, pointsize=12)
# mar.old <- par()$mar
# par(mar=c(2,2,0,0)+0.1)  # bottom, left, top, right
# plotForecastDist(D, xx.1k.num, x.probes.num, t.probes, xx.1k.num)
# par(mar=mar.old)
# dev.off()
```

```{r}
source('util_test.R')
res <- testIntepolation(hmm.4.1k, xx.1k.num, x.probes.num, t.probes)
head(res)
correct <- subset(res, (res[,'d.mode'] == 0) | (res[,'d.mean'] == 0) | (res[,'d.median'] == 0))
correct
nrow(correct)
nrow(correct) / length(xx.1k.num)
for (i in 1:3) {
  cat(colnames(res)[1+i], ':', nrow(subset(res, res[, 4+i] == 0)) / length(xx.1k.num), '\n')
}
```

Ну, хорошо.  А что если просто HMM плохо описывают текст на естественном языке?  Пусть у нас есть текст, хорошо соответствующий модели -- т.е. такой, который мы сами сгенерировали этой моделью.

```{r}
set.seed(1)
xx.gen <- hmm.4.1k$genSample(1000)
xx.gen
```

Для контраста любопытно посмотреть текст, сгенерированный по модам распределений:

```{r}
D <- hmm.4.1k$interpolateDist(xx.1k, x.probes, 1:500)
idcs.to.str(apply(D, 1, which.max), x.probes)
```

```{r}
xx.gen.num <- str.to.idcs(xx.gen, x.probes)
res <- testIntepolation(hmm.4.1k, xx.gen.num, x.probes.num, 1:100)
head(res)
correct <- subset(res, (res[,'d.mode'] == 0) | (res[,'d.mean'] == 0) | (res[,'d.median'] == 0))
correct
nrow(correct)
nrow(correct) / length(xx.gen.num)
for (i in 1:3) {
  cat(colnames(res)[1+i], ':', nrow(subset(res, res[, 4+i] == 0)) / length(xx.gen.num), '\n')
}
```
