---
title: "Categorial HMM Test"
author: "Dmitry Zotikov"
date: "April 2, 2017"
output: 
  html_document: 
    toc: yes
---

```{r setup, include=FALSE}
knitr::opts_chunk$set(echo = TRUE)
```

```{r}
source('categ_hmm.R')
set.seed(1)
```

## Initialization, setting / getting working parameters

Категориальная СММ работает над последовательностями из конечного алфавита, которые переводятся в последовательнести индексов символов в этом алфавите.

Параметры компонент смеси задаются как матрица, каждая строчка которая есть соответствующее дискретное распределение с конечным носителем.

### Init from data

Инициализация по данным происходит как и других СММ; параметры компонент смеси инициализируются равномерно.  Здесь данные --- первые 120 символов генома E.coli, число компонент равно 2:

```{r}
m <- 2
Q <- c('A', 'C', 'G', 'T')
xx <- 'GTAAGTATTTTTCAGCTTTTCATTCTGACTGCAACGGGCAATATGTCTCTGTGTGGATTAAAAAAAGAGTGTCTGATAGCAGCTTCTGAACTGGTTACCTGCCGTGAGTAAATTAAAATT'
xx <- str.to.idcs(xx, Q)
xx
hmm <- CategHmm(m, xx)
hmm
```

### Manual init

Ручное задание начальных параметров, проверка правильности перевода в рабочие параметры и обратно:

```{r}
A <- matrix(1/m, m, m) + runif(m^2)
A <- A / rowSums(A)
priors <- rep(1/m, m) + runif(m)
priors <- priors / sum(priors)

k <- 4
# pdf.params <- list(prob=matrix(1/k, m, k, byrow=TRUE))
pdf.params <- list(prob=matrix(c(
  0.2, 0.3, 0.4, 0.1,
  0.1, 0.6, 0.1, 0.2
), m, k, byrow=TRUE))
hmm <- CategHmm(A=A, priors=priors, pdf.params=pdf.params)
hmm
hmm$getWrkParams()
p.w <- hmm$getWrkParams()
hmm$setWrkParams(p.w)
hmm
```

## Fitting

Обучение модели:

```{r}
hmm$fit(xx)
hmm
```

### Special case when m = 1

Интересно, что в специальном случае одной компоненты, модель корректно оценивает параметры как гистограмму выборки:

```{r}
hmm <- CategHmm(1, xx)
hmm$fit(xx)
hmm
h <- hist(xx, breaks=0:4, plot=FALSE)
h$density
plot(h, freq=FALSE)
```

## Sampling

Моделирование:

```{r}
idcs <- hmm$genSample(10)
idcs
idcs.to.str(idcs, Q)
```